臺北高等行政法院判決
　　　　　　　　　　　　　　　　　　 96年度簡字第00266號
原　　　告　甲○○
被　　　告　財政部臺灣省北區國稅局
代　表　人　陳文宗（局長）
訴訟代理人　丙○○
　　　　　　乙○○
上列當事人間因綜合所得稅事件，原告不服財政部中華民國96年
3月20日台財訴字第09500603760號訴願決定，提起行政訴訟。本
院判決如下：
　　主  文
原告之訴駁回。
訴訟費用由原告負擔。
　　事  實
一、事實概要：
    緣原告民國（下同）93年度綜合所得稅結算申報，列報依私
    立學校法第51條規定之捐贈列舉扣除額新臺幣（下同）
    21,000元（下稱系爭捐贈），被告機關初查以不符合列報列
    舉扣除之規定予以剔除，核定綜合所得總額1,232,578元，
    綜合所得淨額670,273元，補徵應納稅額4,606元。原告不服
    ，申請復查，未獲變更，提起訴願亦遭決定駁回，遂向本院
    提起本件行政訴訟。
二、兩造聲明：
　(一)原告聲明求為判決：
    1.訴願決定及原處分關於捐贈列舉扣除額21,000元被剔除
      不利部分，均撤銷。
    2.訴訟費用由被告負擔。
　(二)被告聲明求為判決：
    1.請駁回原告之訴。
    2.訴訟費用由原告負擔。
三、兩造之爭點：原告93年度是否確有系爭捐贈21,000元之事實
    ？
　(一)原告主張之理由：
    1.原告於93年度綜合所得稅結算申報，列報依私立南山高級
      中學捐贈列舉扣除額2萬1,000元，該校係依私立學校法第
      51條所核准成立，其開立收據，符合民法及綜合所得稅法
      第17條未超過20%所規範。
    2.學校是否超收學費係政府權責單位教育主管單位認定受教
      權代價，核定最高限額學費，且私立南山高級中學係依私
      立學校法第51條所核准成立。該校是否成立財團法人，原
      告無法瞭解。
    3.關於私立學校之捐贈收據是否真實，國民無權認定，非人
      民之責任，不應將政府責任課徵到民眾，即須透過財團法
      人私立學校興學基金會之捐贈款，應由學校及政府權責單
      位負責，而國稅單位課徵稅款發現問題，應移送教育主管
      單位或法院地檢署偵辦，財政部臺灣省北區國稅局不處理
      ，其裁量權何在?是否國稅單位行政裁量權已獨立。
    4.財政部臺灣省北區國稅局認定私立南山高級中學開立之捐
      贈收據，係因該校超收學費，而與原告有對價關係，核非
      捐贈性質，查原告與學校並無對價關係，學校開立繳費通
      知單，經由彰化銀行劃撥帳號繳費，係被強迫性質，而國
      稅單位發現收據有問題，應移送權責單位或法院偵辦，以
      正視聽，而非向原告剔除捐贈之收據，補徵4,606元。且
      是否有對價，亦需教育主管單位認定，非片面由北區國稅
      局認定。
    5.查原告93年度綜合所得稅結算申報，列報依私立南山高級
      中學捐贈收據係依綜合所得稅法第17條列報，而該校係合
      法成立，且未超過綜合所得稅總額20%。另依僑務委員會
      推展海外僑校之捐款得列舉所得稅扣除(財政部賦稅署80.
      10.21台稅一發字第800739322號函)。爰聲明請求撤銷訴
      願決定及原處分。
　(二)被告主張之理由：
    1.按「捐贈：對於教育、文化、公益、慈善機構或團體之捐
      贈總額最高不超過綜合所得總額20﹪為限。」為行為時所
      得稅法第17條第1項第2款第2目之1前段所明定。次按「教
      育部為促進私立學校發展，得成立財團法人私立學校興學
      基金會，辦理個人……對私立學校捐款有關事宜。個人…
      …透過前項基金會對私立學校之捐款，得依左列規定於申
      報當年度所得稅時，作為列舉扣除額或列為費用或捐失：
      一個人之捐款，不超過綜合所得總額50%。」為私立學校
      法第51條第1項及第2項第1款所規定。
    2.原告93年度綜合所得稅結算申報，列報依私立學校法第51
      條規定之捐贈扣除額21,000元，被告所屬臺北縣分局以系
      爭捐贈並非透過財團法人私立學校興學基金會為之，且查
      得私立南山高級中學所開立之捐贈收據，係因該校超收學
      費而有對價關係之收據，核非屬捐贈性質，否准認列系爭
      捐贈扣除額並無不合，請予維持。至原告主張私立南山高
      級中學，係依私立學校法核准成立，該校是否成立財團法
      人，原告無法瞭解，又原告與該校並無對價關係，學校開
      立繳費通知單，經由銀行劃撥繳費，係被強迫性質，而原
      告發現收據有問題，應移送相關單位偵辦乙節。
    3.按教育部為促進私立學校發展，得成立財團法人私立學校
      興學基金會，辦理個人對私立學校捐款有關事宜，個人透
      過前項基金會對私立學校之捐款，不超過綜合所得總額
      50%，得依規定於申報當年度所得稅時作為列舉扣除額個
      人之捐款，此參照首揭私立學校法第51條規定甚明。是原
      告對私立學校之捐款，應透過財團法人私立學校興學基金
      會為之，在不超過綜合所得總額50%，得於申報當年度所
      得稅時，作為列舉扣除額，查系爭捐贈並非透過該基金會
      ，有該系爭收據附卷可稽，且原告亦坦承該支付係學校開
      立繳費通知單，經由銀行劃撥繳費，屬被強迫性質，故非
      屬捐贈之性質，從而被告所屬臺北縣分局否准認列並無不
      合，請予維持。
    綜上論述：復查及訴願決定並無違誤，請判決如答辯之聲明
    。
    理  由
一、本件被告代表人原為凌忠嫄，嗣於96年8 月10日由陳文宗接
    任，其聲請承受訴訟，核無不合，應予准許，合先敘明。
二、按「捐贈：對於教育、文化、公益、慈善機構或團體之捐贈
    總額最高不超過綜合所得總額20﹪為限。」為行為時所得稅
    法第17條第1項第2款第2目之1前段所明定。次按「教育部為
    促進私立學校發展，得成立財團法人私立學校興學基金會，
    辦理個人．．．對私立學校捐款有關事宜。個人．．．透過
    前項基金會對私立學校之捐款，得依左列規定於申報當年度
    所得稅時，作為列舉扣除額或列為費用或捐失：一個人之捐
    款，不超過綜合所得總額50%．．．。」為私立學校法第51
    條第1項及第2項第1款所規定。
三、查原告93年度綜合所得稅結算申報，列報依私立學校法第51
    條規定之捐贈列舉扣除額21,000元，被告機關初查以不符合
    列舉扣除之規定予以剔除，核定綜合所得總額1,232,578元
    ，綜合所得淨額670,273元，補徵應納稅額4,606元。原告不
    服，申請復查，未獲變更，提起訴願亦遭決定駁回，遂向本
    院提起本件行政訴訟之事實，有原告93年度綜合所得稅結算
    申報書及核定通知書、系爭捐贈收據、系爭處分、復查申請
    書及訴願書等，各附原處分卷足稽。兩造主張之事實、理由
    及陳述，有如上述整理，雙方主要爭執在：原告93年度是否
    確有系爭捐贈21,000元之事實？
四、經查：
  (一)教育部為促進私立學校發展，得成立財團法人私立學校興學
    基金會，辦理個人對私立學校捐款有關事宜，個人透過前項
    基金會對私立學校之捐款，不超過綜合所得總額50% ，得依
    規定於申報當年度所得稅時作為列舉扣除額個人之捐款，私
    立學校法第51條第1項及第2項定有明文足資參照。因之，當
    事人對私立學校之捐款，應透過財團法人私立學校興學基金
    會為之，在不超過綜合所得總額50%，得於申報當年度所得
    稅時，作為列舉扣除額。
  (二)查原告所據以主張之系爭捐贈收據，係載為「私立南山高級
    中學收款收據」，用途載為「教學活動及教學設備」，顯具
    對價關係，且非透過興學基金會為之，核其性質應屬具備對
    價關係之一般學費範疇，縱交款人欄位載為「捐贈人」，亦
    不因之符合上開私立學校第51條各項所規定捐贈之要件，此
    有原告所不爭執之系爭收據附原處分卷可稽（第6頁）。
  (三)再者，原告亦自承系爭捐贈係學校開立繳費通知單，經由彰
    化銀行劃撥繳費，係屬被強迫性質等語（見原告起訴狀事實
    及理由四），更與捐贈本質上係出於捐款人自由意志之下所
    為之捐款有別，益見系爭捐贈收據未具捐贈之實質即洵堪認
    定。被告因而否准原告系爭捐贈之認列，於法自屬有據。原
    告雖另陳，被告機關發現系爭收據屬超收學費問題，即應依
    職權移送偵辦等語，核屬另一問題，與本件系爭捐贈是否確
    為捐贈之實質認定無涉，附此敘明。
五、綜上，原告所訴均委無足採，從而被告以原告93年度綜合所
    得稅結算申報，原列報捐贈扣除額之21,000元不符合列報扣
    除之規定，予以剔除，並無違誤。復查及訴願決定予以維持
    ，亦無不合。原告徒執前詞，訴請撤銷，為無理由，應予駁
    回。
六、本件訴訟標的金額未逾20萬元，為適用簡易程序事件，本判
    決爰不經言詞辯論為之；又本件待證事實已明，兩造其餘之
    攻擊防禦方法，無庸一一論斷，併予敘明。
據上論結，本件原告之訴為無理由，爰依行政訴訟法第98條第1
項前段、236 條、第233 條第1 項，判決如主文。
中　　華　　民　　國　　96　　年　  10　　月　 29  　 日
                              第六審判庭
                                  法  官   陳鴻斌
上為正本係照原本作成。
本件以訴訟事件所涉及之法律見解具有原則性者為限，始得於本
判決送達後20日內向本院提出上訴狀並表明上訴理由，如已於本
判決宣示後送達前提起上訴者，應於判決送達後20日內補具上訴
理由（均按他造人數附繕本），且經最高行政法院許可後方得上
訴。
中　　華　　民　　國　　96　　年　  11　　月　　5　　 日
                                  書記官  陳清容
